臺北高等行政法院判決
　　　　　　　　　　　　　　　92年度訴字第03053號
　　　　　　　　　　　　　　　.
原　　　告　甲○○○
訴訟代理人　戊○○
被　　　告　財政部臺灣省北區國稅局
代　表　人　許虞哲（局長）
訴訟代理人　丙○○
　　　　　　乙○○
　　　　　　丁○○
上列當事人間因綜合所得稅事件，原告不服財政部中華民國92年
5月1日台財訴字第0920017999號訴願決定，提起行政訴訟，本院
判決如下：
　　主  文
原告之訴駁回。
訴訟費用由原告負擔。
　　事  實
一、事實概要：原告民國89年度綜合所得稅結算申報，漏報營利
    、薪資及利息等所得計新台幣（下同）2,049,356元，經被
    告查得，合併核定原告當年度綜合所得總額為2,207,505元
    ，淨額為1,409,414元，並按短漏稅額172,184元分別處0.2
    及0.5倍之罰鍰計84,000元。原告不服，就被告核定其配偶
    戊○○利息所得1,967,260元及罰鍰部分申請復查，未獲變
    更，提起訴願亦遭決定駁回，遂提起行政訴訟。
二、兩造聲明：
　(一)原告聲明：訴願決定及原處分均撤銷。
　(二)被告聲明：駁回原告之訴。
三、兩造之爭點：被告以原告漏報其配偶戊○○取自臺灣花蓮地
    方法院民事執行處強制執行分配之利息所得1,967,260元，
    予以補稅處罰，有無違誤？
　(一)原告主張之理由：
    1.被告依台灣花蓮地方法院民事執行處強制執行金額計算書
      分配表記載，核定原告配偶戊○○89年度有所得1,967,26
      0元，查原告債權原本為3,000,000元，債權分配金額為2,
      980,100元，已不足償還本金。按「清償人所提出之給付
      ，應先抵充費用，次充利息，次充原本‧‧‧」為民法第
      323條所明定，但民法第323條並非強行規定，故其所定費
      用利息及原本之抵充順序，得以當事人之契約變更之，然
      原告並未被告知民法第323條權益而無從主張分配金額全
      數償還本金。
    2.被告依所得稅法第110條第1項對原告處罰鍰84,000元，惟
      行政程序法第8條：「行政行為，應以誠實信用之方法為
      之，並應保護人民正當合理之信賴」及第9條：「行政機
      關就該管行政程序，應於當事人有利及不利之情形，一律
      注意。」規定，原告已就其所得，在申報期限內誠實申報
      ，而原告就分配金額順序原可主張有利之權益，因不諳法
      律而未主張，並非故意漏報。
　(二)被告主張之理由：
    I本稅部分：
      1.原告89年度綜合所得稅結算申報，漏報營利、薪資及利
        息等所得計2,049,356元，經被告所屬花蓮縣分局查得
        ，核定其當年度綜合所得總額為2,207,505元，淨額為
        1,4 09,414元，補徵稅款190,629元。
      2.原告主張所得序號0037號之所得係其不知主張債務抵充
        順序等語，經查卷附臺灣花蓮地方法院民事執行處強制
        執行金額計算書分配表，其中載有債權利息為1,967,26
        0元、債權原本為3,000,000元，債權本利和為4,967,26
        0元，債權人戊○○分配金額為2,980,100元，原告並無
        提示所獲價款之抵充順序係先清償本金之證明，依財政
        部55年台財稅發第00912號令規定，自應認係債務人先
        行支付利息，是原核定利息所得（核定通知書誤載為其
        他所得）1,967,260元，並無不合，應予維持。
    II罰鍰部分：
      原告辦理89年度綜合所得稅結算申報時，漏報營利、薪資
      及利息等所得計2,049,356元，違反所得稅法第71條規定
      ，案經被告查得，此有綜合所得稅結算申報書、核定通知
      書影本及臺灣花蓮地方法院民事執行處強制執行金額計算
      書分配表附卷可稽，違章事證明確，原核定按漏稅額172,
      184元，分別依其違章情形裁處0.2倍及0.5倍之罰鍰計84,
      000元【計算式:172,184 ×（1,967,260×0.5＋82,075×
      0.2）÷2,049,335=84,023計至百元止】，並無不當，應
      予以維持。
　　理  由
一、原告起訴後，被告代表人變更為許虞哲，業經具狀聲明承受
    訴訟，合先敘明。
二、按「個人之綜合所得總額，以其全年左列各類所得合併計算
    之：‧‧‧第四類：利息所得：凡公債、公司債、金融債券
    、各種短期票券、存款及其他貸出款項利息之所得：‧‧‧
    」「納稅義務人已依本法規定辦理結算申報，但對依本法規
    定應申報課稅之所得額有漏報或短報情事者，處以所漏稅額
    兩倍以下之罰鍰。」為所得稅法第14條第1項第4類及第110
    條第1項所明定。次按「清償人所提出之給付，應先抵充費
    用，次充利息，次充原本。‧‧‧」民法第323條亦有明文
    。又按「人民違反法律上之義務而應受行政罰之行為，法律
    無特別規定時，雖不以出於故意為必要，仍須以過失為其責
    任條件。但應受行政罰之行為，僅須違反禁止規定或作為義
    務，而不以發生損害或危險為其要件者，推定為有過失，於
    行為人不能舉證證明自己無過失時，即應受處罰‧‧‧」司
    法院釋字第275號著有解釋。
三、原告89年度綜合所得稅結算申報，漏報營利所得9084元、薪
    資所得72991元及利息等所得0000000元計2,049,356元之事
    實，有綜合所得稅結算申報書、核定通知書、緩課股票轉讓
    所得申報憑單及臺灣花蓮地方法院民事執行處強制執行金額
    計算書分配表等件在原處分卷可稽，堪認為真實。是被告據
    以補稅處罰，訴願決定予以維持，揆諸首開規定，並無不合
    。原告就被告核定其配偶戊○○利息所得1,967,260元及罰
    鍰部分為爭執，主張不知主張債務抵充順序，且非故意漏報
    云云。經查系爭原告配偶戊○○之利息所得1,967,260元，
    緣自其因臺灣花蓮地方法院民事執行處強制執行金額之分配
    ，依分配表記載其債權原本為3,000,000元，利息為
    1,967,26 0元，債權本利和為4,967,260元，債權人戊○○
    分配金額為2,980,100元，此為原告所不爭執，依民法323條
    所定債務抵充順序，自應認原告配偶戊○○有利息所得
    1,967,260元，至於民法第323條之抵充順序雖非強行規定，
    惟須有當事人之約定，如未陳明特別約定，並無通知義務。
    原告配偶戊○○既有該項所得，即應依法申報，其漏未申報
    ，縱非故意，難謂無過失，參照司法院釋字第275號解釋意
    旨，自不能免罰，原告主張無可採。從而原處分及訴願決定
    均無違誤，原告徒執前詞聲請撤銷，為無理由，應予駁回。
據上論結，本件原告之訴為無理由，爰依行政訴訟法第98條第3
項前段，判決如主文。
中　　華　　民　　國　  94　  年　　1　   月　　13    日
                  第二庭審判長法  官　鄭忠仁
                              法  官　林育如
                              法  官　楊莉莉
上為正本係照原本作成。
如不服本判決，應於送達後二十日內，向本院提出上訴狀並表明
上訴理由，如於本判決宣示後送達前提起上訴者，應於判決送達
後二十日內補提上訴理由書（須按他造人數附繕本）。
中　　華　　民　　國　  94　  年　　1　   月　　13    日
            　　　　　　　    書記官   王俊權
